【裁判字號】    89,毒抗,259
【裁判日期】    890408
【裁判案由】    毒品危害防制條例
【裁判全文】
臺灣高等法院刑事裁定                  八十九年度毒抗字第二五九號
    抗  告  人
    即  被  告  甲○○
右抗告人因毒品危害防制條例案件，不服臺灣新竹地方法院民國八十九年二月二十九
日裁定（八十八年度毒聲字第六○四號），提起抗告，本院裁定如左：
    主  文
原裁定撤銷，發回臺灣新竹地方法院。
    理  由
一、檢察官聲請意旨略以：被告甲○○前因施用毒品案件，經臺灣新竹地方法院以八
    十八年度毒聲字第一七二一號裁定送觀察、勒戒後，認無繼續施用毒品之傾向，
    由臺灣新竹地方法院檢察署檢察官於八十八年十一月二十六日以八十八年度偵緝
    字第四八六號不起訴處分確定後。復於八十八年十一月十二日採尿後回溯前九十
    六小時內之某時，及八十八年十二月十日下午一時許在不詳地點及新竹新豐鄉後
    湖村十三鄰四十六號前，非法施用第二級毒品安非他命，為警於八十八年十一月
    十二日及八十八年十二月十一日上午九時許，在新竹縣新豐鄉後湖村十三鄰十一
    股四十七之二號及上址查獲之事實，訊據被告前後供述不一，惟被告尿液經送檢
    驗後有毒品安非他命陽性反應，有新竹縣衛生局及法務部調查局出具之尿液檢驗
    報告及複驗報告附卷可稽，並有安非他命一‧七公克、施用毒品器具一個及分裝
    袋二十三個扣案，被告前述犯行，堪予認定。爰依毒品危害防制條例第二十條第
    三項前段及觀察勒戒處分執行條例第三條第一項規定，聲請裁定將被告送勒戒處
    所觀察、勒戒等語。
二、按不起訴處分確定後，對於同一案件以不得再行起訴為原則，此觀刑事訴訟法第
    二百六十條規定自明。就施用毒品之犯行而言，其經觀察、勒戒，認無繼續施用
    毒品傾向，而由檢察官為不起訴處分確定者，對於不起訴處分確定前之連續施用
    毒品犯行之一部，雖未經偵查終結，仍應為該不起訴處分效力所及，即不得再就
    該未經偵查終結之部分犯行，聲請法院裁定觀察、勒戒，而必須就不起訴處分後
    新發生之施用毒品犯行，始得再行聲請法院裁定觀察、勒戒，此觀毒品危害防制
    條例第二十條第三項前段規定自明。查被告甲○○於八十八年十一月十二日上午
    十一時五十分許回溯前九十六小時內之某時，在不詳地點非法施用第二級毒品安
    非他命，為警於八十八年十一月十二日查獲之事實，固經警採集尿液送檢驗後，
    呈第二級毒品安非他命陽性反應，有新竹縣警察局尿液送驗人員真實姓名對照表
    乙紙、新竹縣衛生局八十八年十一月二十四日竹縣衛六字第八八二一二五號尿液
    檢驗單及法務部調查局八十九年一月十二日（八九）陸字第八八０九九八七三號
    檢驗（複驗）通知書各一紙在卷可稽。而按甲基安非他命經口服投與後約百分之
    七十於二十四小時內自尿液中排出，約百分之九十於九十六小時內自尿液中排出
    ，甲基安非他命之檢出與其投與方式、投與量、個人體質、採尿時間及檢測儀器
    之精密度等諸多因素有關，依上開資料推斷，最長不可能超過四日，有行政院衛
    生署藥物食品檢驗局八十一年二月八日（八一）藥檢壹字第００一一五六號函一
    紙在卷可稽。是被告於八十八年十一月十二日上午十一時五十分許，在警局棌尿
    時起回溯前九十六小時內之某時，確曾在不詳地點非法施用第二級毒品安非他命
    ，固堪以認定。惟查，被告甲○○曾因施用第二級毒品案件，經臺灣新竹地方法
    院以八十八年度毒聲字第一七二一號裁定應送觀察、勒戒，並於八十八年十一月
    十七日緝獲到案執行後，認無繼續施用毒品之傾向，由臺灣新竹地方法院檢察署
    檢察官於八十八年十一月二十六日以八十八年度偵緝字第四八六號不起訴處分確
    定，有臺灣新竹地方法院檢察署刑案資料查註紀錄表及不起訴處分書各一份在卷
    可稽。本件，被告於八十八年十一月十二日上午十一時五十分許在警局採尿時起
    回溯前九十六小時內之某時，在不詳地點非法施用第二級毒品安非他命之犯行，
    其時間顯在臺灣新竹地方法院檢察署檢察官八十八年十一月二十六日八十八年度
    偵緝字第四八六號不起訴處分確定之前，應為該不起訴處分效力之所及。原審未
    予詳察，遽准檢察官之聲請，裁定將抗告人送勒戒處所觀察、勒戒，自有未合。
三、至於被告甲○○經臺灣新竹地方法院檢察署檢察官於八十八年十一月二十六日以
    八十八年度偵緝字第四八六號不起訴處分確定後，復於八十八年十二月十日下午
    一時許，在新竹新豐鄉後湖村十三鄰四十六號前，非法施用第二級毒品安非他命
    ，為警於八十八年十二月十一日上午九時許，在上址查獲部分。經警採集其尿液
    送驗後，並未檢出安非他命陽性反應（送驗檢體編號第九八九號），有新竹縣衛
    生局八十八年十二月二十三日竹縣衛六字第八八二三三六號尿液檢驗單附卷可稽
    （見同檢察署八十九年毒偵字第四七五號偵查卷第十七頁），雖被告於本次同時
    被查獲安非他命一‧七公克、施用毒品器具一個及分裝袋二十三個，且於警訊時
    曾坦承有於八十八年十二月十日中午，非法施用第二級毒品安非他命（偵查初訊
    則加以否認，複訊時似又承認，筆錄記載不明），但僅憑自白，本無法遽為有此
    犯行之認定，而查獲毒品亦僅足證明其有持有之犯行，施用毒品器具一個則可能
    係前案所留下。故被告甲○○是否確曾於八十八年十二月十日下午一時許，非法
    施用第二級毒品安非他命，或僅係單純持有第二級毒品安非他命，即非無疑。原
    審就新竹縣衛生局八十八年十二月二十三日竹縣衛六字第八八二三三六號尿液檢
    驗單所示，未檢出安非他命陽性反應之結果等情，並未詳加查究，逕謂：惟其二
    次尿液經送檢驗後，「均呈」第二級毒品安非他命陽性反應云云，因而准檢察官
    之聲請，裁定將被告送勒戒處所觀察、勒戒，自有未洽。自宜由原審法院就近將
    所採集之尿液檢體送請複驗（檢驗方法所設定之「閾值即最低檢出量」不同，影
    響其鑑定結果），以期翔實。
四、被告抗告意旨略以：勒戒所檢驗與警察局採尿送驗之結果有所不同云云，雖未執
    右開理由指摘原裁定，惟此為本院應依職權審酌之事項，原裁定既有前述可議之
    處，自應由本院撤銷原裁定，發回臺灣新竹地方法院更為裁定。
據上論斷，應依刑事訴訟法第四百十三條裁定如主文。
中    華    民    國    八十九    年      四        月        八        日
                            臺灣高等法院刑事第二十二庭
                                審判長法  官  許  正  順
                                      法  官  林  明  俊
                                      法  官  林  文  舟
右正本證明與原本無異。
不得再抗告。
                                      書記官  莊  昭  樹
中    華    民    國    八十九    年      四        月        十一      日


司法院資訊處製作；財團法人民間司法改革基金會備份。
